【裁判字號】    98,訴,4612
【裁判日期】    990430
【裁判案由】    毒品危害防制條例
【裁判全文】
臺灣板橋地方法院刑事判決              98年度訴字第4612號
公  訴  人  臺灣板橋地方法院檢察署檢察官
被      告  甲○○
上列被告因違反毒品危害防制條例案件，經檢察官提起公訴（98
年度毒偵字第8605號），被告於本院準備程序進行中，就被訴犯
罪事實為有罪之陳述，本院告知簡式審判程序之旨，並聽取其與
公訴人之意見後，經合議庭裁定由受命法官獨任進行簡式審判程
序審理後，判決如下：
    主  文
甲○○施用第一級毒品，累犯，處有期徒刑壹年。
    事  實
一、被告甲○○有下列之前科紀錄：
(一)、前於民國89年間因施用毒品案件，經臺灣士林地方法院（下
    稱士林地院）以89年度毒聲字第2283號刑事裁定送觀察、勒
    戒後，認有繼續施用毒品之傾向，經士林地院以90年度毒聲
    字第78 0號刑事裁定施以強制戒治，嗣因強制戒治成效經評
    定為合格，無繼續戒治之必要，經士林地院以90年度毒聲字
    第1449號刑事裁定停止戒治，而於90年12月5 日停止戒治出
    所，所餘戒治期間付保護管束，並於91年6 月15日保護管束
    期滿執行完畢，且經臺灣士林地方法院檢察署（下稱士林地
    檢署）檢察官以91年度戒毒偵字第82號為不起訴處分。
(二)、又於83年間因肅清煙毒條例案件，經臺灣高等法院以83年度
    上訴字第7497號刑事判決處有期徒刑3 年4 月確定，及因違
    反麻醉藥品管理條例案件，經本院以93年度訴字第1752號刑
    事判決處有期徒刑6 月確定。上開二罪刑嗣經臺灣高等法院
    裁定應執行刑有期徒刑3 年7 月確定。
(三)、復於84年間因違反麻醉藥品管理條例案件，經臺灣臺北地方
    法院以84年度易字第4786號刑事判決處有期徒刑7 月確定；
    以及於85年間因煙毒等案件，經臺灣臺北地方法院以84年度
    訴字第2537號刑事判決各處有期徒刑7 月、1 年、3 年2 月
    ，並經臺灣高等法院以84年度上訴字第1864號判處上訴駁回
    確定。上開二罪刑嗣經法院裁定應執行有期徒刑5 年確定，
    並與(二)所載之罪接續執行，嗣於88年6 月24日假釋出獄。
(四)、詎其於假釋期間，另於89年間因竊盜案件，經本院以89年度
    易緝字第425 號判處有期徒刑1 年，並經臺灣高等法院以91
    年度上易字第781 號判處上訴駁回確定；以及於90年間因贓
    物案件，經臺灣臺東地方法院以93年度東簡字第50號判處有
    期徒刑4 月確定。上開二罪刑嗣經法院裁定應執行有期徒刑
    1 年2 月確定，並撤銷上開(三)假釋，接續執行殘刑，且於95
    年6 月16日假釋出監，假釋期間付保護管束，於95年8 月31
    日保護管束期滿，假釋未經撤銷，其未經執行之刑，以已執
    行完畢論（於本案構成累犯）。
(五)、又於95年間因竊盜案件，經本院以95年度易字第2414號刑事
    判決處有期徒刑4 月確定，及因施用毒品案件，經本院以96
    年度簡字第2615號刑事判決處有期徒刑5 月確定。上開二罪
    刑經本院以96年聲減字第1355號刑事裁定減刑為有期徒刑2
    月、2 月又15日確定。
(六)、復於96年間因竊盜、妨害公務等案件，經臺灣高等法院以96
    年度上易字第1543號刑事判決各處有期徒刑4 月並減為有期
    徒刑2 月（共6 罪）、有期徒刑6 月並減為有期徒刑3 月（
    4 罪）、有期徒刑10月並減為有期徒刑5 月（1 罪）確定。
    而上開(五)(六)所載共計13罪刑，嗣經臺灣高等法院以96年聲字
    第2215號刑事裁定應執行有期徒刑1 年6 月確定，且於97年
    7 月28日執行完畢（於本案構成累犯）。
(七)、再於98年間因施用毒品案件，經本院分別以98年訴字第2011
    號刑事判決處有期徒刑11月確定，及以98年訴字第2165號刑
    事判決處有期徒刑1 年確定，以及以98年訴字第3423號判刑
    事判決處有期徒刑1 年確定（現在監執行中）。
二、詎其仍不知悔改，竟於前開強制戒治執行完畢釋放出所後5
    年內已再犯施用毒品犯行被追溯處罰後，猶基於施用第一級
    毒品海洛因及施用第二級毒品甲基安非他命之犯意，於98年
    9 月8 日為警採尿時回溯26小時（起訴書誤載為「120 及96
    小時內之某時許」，茲予更正，且惟應扣除為警查獲後至採
    尿時止其人身自由受拘束期間），在其位於臺北縣樹林市○
    ○路○ 段88號租屋處（起訴書略載為「在不詳處所」，茲予
    更正），以將海洛因及甲基安非他命混和放入玻璃球內用火
    燒烤成煙霧後吸取煙氣之方式，同時施用海洛因及甲基安非
    他命1 次；嗣於98年9 月8 日晚上7 時15分許，因其為列管
    毒品人口而經警通知到案採集其尿液送驗，結果呈海洛因代
    謝物之嗎啡及安非他命、甲基安非他命陽性反應，始查知上
    情。
三、案經桃園縣政府警察局大園分局報告臺灣桃園地方法院檢察
    署呈請臺灣高等法院檢察署檢察長移轉臺灣板橋地方法院檢
    察署檢察官偵查起訴。
    理  由
壹、程序方面：本件被告甲○○所犯係死刑、無期徒刑、最輕本
    刑3 年以上有期徒刑以外之罪，其於準備程序就前揭被訴事
    實為有罪之陳述，經法官告知簡式審判程序之旨，並聽取其
    與公訴人之意見後，本院認無不得或不宜改依簡式審判程序
    進行之處，爰依刑事訴訟法第273 條之1 第1 項、第284 條
    之1 之規定，由本院合議庭裁定本件由受命法官獨任進行簡
    式審判程序，合先敘明。
貳、實體方面：
一、上開事實，業據被告於本院訊問時自白不諱，且被告於前開
    時間採集之尿液經送驗，結果呈海洛因代謝物之嗎啡及安非
    他命、甲基安非他命陽性反應乙節，此有台灣檢驗科技股份
    有限公司出具報告日期9/23/2009 報告編號UL/2009/90370
    之濫用藥物檢驗報告及桃園縣政府警察局大園分局被採尿人
    姓名對照表各乙份（臺灣桃園地方法院檢察署98年度毒偵字
    第5027號偵查卷第15至16頁）在卷可稽。又按海洛因經注射
    或吸入人體後，約80% 於24小時內自尿中排出，且尿液中能
    否驗出嗎啡陽性反應與其投與量、投與途徑、採尿時間、個
    人體質及檢測方法之靈敏度有關，國外曾有文獻報導注射6
    毫克之海洛因鹽酸鹽，其代謝物嗎啡之平均可檢出時限約為
    26小時；另甲基安非他命經口服投與後約70% 於24小時內自
    尿中排出，約90% 於96小時內自尿中排出，由於甲基安非他
    命成分之檢出與其投與方式、投與量、個人體質、採尿時間
    與檢測儀器之精密度等諸多因素有關，因此僅憑尿液中呈安
    非他命陽性反應，並無法確實推算吸食時間距採集時間之長
    短，惟依上述資料推斷，最長可能不會超過4 日等情，業經
    行政院衛生署藥物食品檢驗局於81年9 月8 日藥檢壹字第81
    14885 號、81年2 月8 日藥檢壹字第001156號函示明確，則
    被告上開時間所採集之尿液送驗結果既有海洛因代謝物之嗎
    啡及安非他命、甲基安非他命之陽性反應，顯見被告在經警
    採尿時往前回溯26小時內之某時，確有施用第一級毒品海洛
    因及第二級毒品甲基安非他命之犯行至明。故被告之自白核
    與事實相符，應堪予採信。是本案事證已臻明確，被告犯行
    洵堪認定，應予依法論科。
二、論罪科刑部分：
(一)、按施用毒品經觀察、勒戒或強制戒治執行完畢釋放後，5 年
    後再施用毒品，應適用毒品危害防制條例第20條第1 、2 項
    之規定，同條例第20條第3 項定有明文。又按於92年7 月9
    日新修正之毒品危害防制條例刪除二犯及三犯之規定，一改
    修法前繁雜之處遇程序，僅將施用毒品者簡化區分為初犯、
    再犯，並認施用毒品者係屬病患性犯人，以觀察、勒戒戒除
    其身癮，並以強制戒治去除其心癮。經觀察、勒戒或強制戒
    治執行完畢釋放後，若係5 年後再犯該條例第10條施用毒品
    罪者，與同條例第20條第1 項、第2 項關於「初犯」之處理
    方式相同，檢察官應先聲請法院裁定令被告入勒戒處所觀察
    、勒戒，並視有無繼續施用毒品傾向，決定應予釋放、為不
    起訴之處分，或應聲請法院裁定令入勒戒處所強制戒治；若
    係5 年內「再犯」同條例第10條施用毒品罪者，依同條例第
    23條第2 項規定，檢察官則應依法追訴。觀諸該條例第20條
    第3 項之修正理由：「觀察、勒戒或強制戒治5 年後再犯者
    ，顯見前所實施之觀察、勒戒或強制戒治已足以遮斷其施用
    毒品之癮，為期自新及協助其戒除毒癮，對此5 年後再犯者
    ，爰明定仍適用初犯之規定，先經觀察、勒戒、強制戒治之
    程序。」及同條例第23條第2 項之修正理由：「為配合簡化
    施用毒品犯之刑事處遇程序，並鑑於經觀察、勒戒或強制戒
    治執行完畢釋放後5 年內再犯者，其再犯率甚高，原據以實
    施之觀察、勒戒及強制戒治既已無法收其實效，自應施以刑
    事處遇。」顯然如施用毒品者係前經觀察、勒戒或強制戒治
    等治療程序執行完畢5 年後，始再施用毒品之「初犯」，因
    前所執行之觀察、勒戒或強制戒治已足收戒除毒癮之效，自
    應重新執行觀察、勒戒或強制戒治等治療程序，並於治療程
    序執行完畢後，由檢察官為不起訴處分，毋庸對之追訴處罰
    ；反之，在「再犯」之情形，因其先前所為治療程序顯未能
    收戒斷毒癮之效，且考量施用毒品者之再犯率偏高，乃簡化
    其刑事處遇程序，而逕予追訴處罰，不再施以治療程序。參
    酌上開立法理由，修正毒品危害防制條例就施用毒品者，祇
    於「初犯及5 年後再犯」二種情形，有其追訴條件之限制，
    即須於初犯經觀察、勒戒或強制戒治釋放後，5 年內均無施
    用毒品之行為，始能認其前所實施之觀察、勒戒或強制戒治
    已足遮斷毒癮，而得於5 年後再犯時，再予適用初犯之規定
    ，重行觀察、勒戒等程序。倘5 年內已經再犯，被依法追訴
    處罰，縱其第三次（或第三次以上）施用毒品之時間在初犯
    釋放5 年以後，即與「5 年後再犯」之情形有別，且因已於
    「5 年內再犯」，顯見其再犯率甚高，原實施觀察、勒戒或
    強制戒治，已無法收其實效，而無5 年戒斷期之存在，自無
    再經觀察、勒戒或強制戒治之必要，應由檢察官逕行起訴，
    始符新法修正之本旨，最高法院95年度臺上字第1071號、95
    年度臺非字第59號判決意旨可資參照。經查：被告有事實欄
    一(一)、(五)、(七)所示之施用毒品科刑紀錄在案，此有臺灣高等
    法院被告前案紀錄表及上開不起訴處分書、判決書各乙份在
    卷可稽，是被告於前開強制戒治執行完畢釋放後5 年以內已
    再犯施用毒品犯行被依法追訴處罰如上所述，則揆諸前揭判
    決意旨，本件檢察官起訴被告施用第一、二級毒品，符合上
    開規定，合先敘明。
(二)、又按海洛因及甲基安非他命依毒品危害防制條例第2 條第2
    項第1 、2 款之規定，分別係屬第一、二級毒品，故核被告
    所為，係犯毒品危害防制條例第10條第1 項之施用第一級毒
    品罪及同條例第10條第2 項之施用第二級毒品罪。又被告持
    有海洛因、甲基安非他命分別係供己施用，則其持有之低度
    行為，為施用毒品之高度行為所吸收，均不另論罪。另被告
    於前開時、地之施用毒品行為，係以一施用行為同時觸犯施
    用第一級毒品及施用第二級毒品罪，為想像競合犯，應依刑
    法第55條之規定，以施用第一級毒品罪處斷。復查被告有事
    實欄一(二)至(六)所示之科刑執行完畢在案，此有上開紀錄表可
    證，是其於受有期徒刑執行完畢後5 年內故意再犯有期徒刑
    以上之本罪，為累犯，應依刑法第47條第1 項之規定，加重
    其刑。
(三)、爰審酌被告前有多次施用毒品之犯行，仍不知悔悟，故態復
    萌，再次施用毒品，無視於毒品對於自身健康之戕害及國家
    對於杜絕毒品犯罪之禁令，惟審酌被告犯後坦承犯行，態度
    尚佳，及施用毒品者均具有相當程度之生理成癮性及心理依
    賴性，戒除不易，且犯罪心態與一般刑事犯罪之本質不同，
    非難性較低等一切情狀，量處如主文所示之刑，以資懲儆。
據上論斷，應依刑事訴訟法第273 條之1 第1 項、第299 條第1
項前段，毒品危害防制條例第10條第1 項、第2 項，刑法第11條
前段、第55條、第47條第1 項，判決如主文。
本案經檢察官黃致中到庭執行職務。
中    華    民    國    99    年    4     月    30    日
                  刑事第十四庭法  官  饒金鳳
以上正本證明與原本無異。
如不服本判決，應於判決送達後10日內，向本院提出上訴書狀，
且上訴書狀應敘述具體理由，而上訴書狀未敘述上訴理由者，應
於上訴期間（即自收受判決書之翌日起算10日）屆滿後20日內補
提理由書。
                              書記官  許雅琪
中    華    民    國    99    年    5     月    3     日
附錄本案論罪科刑之法律條文：
毒品危害防制條例第10條：
施用第一級毒品者，處6 月以上5 年以下有期徒刑。
施用第二級毒品者，處3 年以下有期徒刑。

司法院資訊處製作；財團法人民間司法改革基金會備份。
